【裁判字號】    95,交聲,15
【裁判日期】    950125
【裁判案由】    違反道路交通管理處罰條例聲明異議
【裁判全文】
臺灣基隆地方法院交通事件裁定          95年度交聲字第15號
原處分機關  交通部公路總局臺北區監理所基隆監理站
異  議  人
即受處分人  甲○○
上列異議人即受處分人因違反道路交通管理處罰條例案件，對於
交通部公路總局臺北區監理所基隆監理站於中華民國94年11月22
日所為之裁決（原處分案號：基監字第裁42-R00000000號），聲
明異議，本院裁定如下：
    主  文
原處分撤銷。
    理  由
一、原處分意旨略以：異議人即受處分人甲○○於駕駛執照吊扣
    期間，於民國94年11月7日下午4時15分許，在基隆市○○路
    ，未戴安全帽騎駛車牌號號碼RA2-650 輕型機車，為警依法
    舉發，故依行為時之道路交通管理處罰條例第31條第6 項、
    第21條第1項第7 款等規定，裁處異議人罰鍰新臺幣（下同）
    9,500元，並吊銷駕駛執照，1年內禁考等語。
二、異議意旨則以：原吊扣駕駛執照之執行單僅記載機車駕照吊
    扣期間不得持汽車駕照駕駛輕型機車，何以於汽車駕照吊扣
    期間，因騎駛輕型機車違規，卻可將汽車駕照吊銷？且道路
    交通管理處罰條例第21條（聲明異議狀誤載為第21條之1 ）
    所稱之駕駛執照吊扣期間駕車者，係指駕駛「汽車」，本案
    係因騎駛機車違規，應與該條規定不符，故向本院提出異議
    ，求為撤銷原處分。
三、按機器腳踏車駕駛人或附載座人未依規定戴安全帽者，處駕
    駛人500 元罰鍰；又汽車駕駛人，駕駛執照吊扣期間駕車者
    ，處6,000 元以上12,000元以下罰鍰，當場禁止其駕駛及扣
    留其車輛牌照，並當場吊銷其駕駛執照，異議人行為時之道
    路交通管理處罰條例第31條第6項、第21條第1項第7 款（現
    移列為同條項第5款，並刪除扣留車輛牌照之規定）、第4項
    分別定有明文。
四、經查：
    (一)有關異議人於上開時間、地點，騎駛輕型機車未依規定
        戴安全帽乙節，不為異議人所爭執，而異議人原領有汽
        車駕駛執照，因他案違規事件而遭吊扣，吊扣期間自94
        年10月7日起，至同年12月6日止之事實，業經異議人自
        承在卷，並有卷附駕駛執照吊扣執行單可憑。茲異議人
        本件違規時間係94年11月7 日，核屬上開吊扣期間之違
        規無誤。
    (二)按道路交通管理處罰條例所稱之「車輛」，係指在道路
        上以原動機行駛之汽車（包括機器腳踏車）或以人力、
        獸力行駛之車輛，同條例第3條第8款定有明文，足見機
        器腳踏車亦係該條例所稱車輛之一。異議人以道路交通
        管理處罰條例第21條之「駕車」專指駕駛汽車，不包括
        騎駛機車云云，容有誤會。
    (三)又異議人領有輕型機車駕駛執照乙節，固有卷附公路監
        理電子閘門證號查詢機車駕駛人列印報表可稽，惟依異
        議人違規行為時之道路交通管理處罰條例第68條之規定
        ：「汽車駕駛人，因違反本條例及道路交通安全規則之
        規定，受吊扣或吊銷駕駛執照處分時，吊扣或吊銷其持
        有各級車類之駕駛執照」（嗣於94年12月14日修正為：
        「汽車駕駛人，因違反本條例及道路交通安全規則之規
        定，受吊銷駕駛執照處分時，吊銷其持有各級車類之駕
        駛執照」），則異議人於上開汽車駕駛執照吊扣期間，
        其持有各級車類之駕駛執照依法亦同遭吊扣，則異議人
        於上開時間、地點騎駛輕型機車，自屬該當道路交通管
        理處罰條例所稱「駕駛執照吊扣期間駕車」之違規行為
        ，原處分機關據以認定異議人於駕駛執照吊扣期間違規
        駕車，且未依規定戴安全帽，固無不合。
    (四)惟查，道路交通管理處罰條例所規定對車輛違規之處罰
        ，係屬行政罰性質，如違規人有二以上違規行為，應分
        別處罰（卷附臺灣高等法院92年度交抗字第132 號裁定
        、93年度交抗字第13號裁定，亦採相同見解），此一法
        理亦可自94年2月5日總統公布、95年2月5日即將施行之
        行政罰法第25條：「數行為違反同一或不同行政法上義
        務之規定者，分別處罰之」推得；亦即行為人所為數個
        違反行政法上義務之行為，若違反數個不同之規定，或
        數行為違反同一之規定時，與一行為違反數個行政法上
        義務規定之單一行為之情形不同（行政罰法第24條參照
        ），為貫徹個別行政法規之制裁目的，自應分別處罰。
        本件依原處分「舉發違反法條」欄之認定，係認異議人
        同時違反行為時之道路交通管理處罰條例第31條第6 項
        及第21條第1項第7款之規定，則依上開說明，原處分機
        關應就異議人二種違規行為分別裁罰，惟原處分僅籠統
        裁罰「罰鍰新臺幣9,500元整，吊銷駕駛執照，1年內禁
        考」，並無分別裁罰，尚有未妥，異議人聲明異議雖未
        以此為理由，但原裁決處分既有欠妥之處，自屬無從維
        持。
    (五)綜上所陳，異議人以上開情詞置辯，固無可採，原處分
        機關據以裁罰，非無理由，惟原裁決處分既有如前述之
        違法，自應予以撤銷，因性質上不宜由本院自為裁決，
        應由原處分機關依本院上開指摘意旨，重為適法之裁決
        。
五、據上論斷，應依道路交通案件處理辦法第20條前段，裁定如
    主文。
中    華    民    國    95    年    1     月    25    日
                  交通法庭法  官  楊皓清
以上正本證明與原本無異。
對於本件裁定如有不服，應於收受送達後5日內，向本院提出抗
告書狀，敘述抗告之理由，抗告於臺灣高等法院。
中    華    民    國    95    年    1     月    25    日
                          書記官  王月娥


司法院資訊處製作；財團法人民間司法改革基金會備份。
